【裁判字號】    96,交易,560
【裁判日期】    970129
【裁判案由】    業務過失傷害
【裁判全文】
臺灣臺北地方法院刑事判決             96年度交易字第560號
公  訴  人  臺灣臺北地方法院檢察署檢察官
被      告  乙○○原名郭柴柏.
上列被告因業務過失傷害案件，經檢察官提起公訴（九十六年度
偵緝字第一五九三號），本院判決如下：
    主  文
乙○○從事業務之人，因業務上之過失傷害人，處有期徒刑貳月
，如易科罰金，以銀元佰元即新臺幣玖佰元折算壹日，減為有
期徒刑壹月，如易科罰金，以銀元佰元即新臺幣玖佰元折算壹
日。
    事  實
一、乙○○駕駛營業小客車為業，係從事駕駛業務之人，於民國
    九十五年五月三十一日一時許，駕駛車號０四八—ＣＪ號營
    業小客車，由臺北市○○路由西往東方向行駛至信義路、基
    隆路口，欲左轉基隆路時，適有行人甲○○徒步自該路口東
    北角朝西南方向橫越基隆路（該處有行人天橋，甲○○未依
    規定擅自穿越車道之違規，亦有過失），乙○○本應注意車
    前狀況，並隨時採取必要之安全措施，及汽車行經未劃設行
    人穿越道之交叉路口，遇有行人穿越道路時，無論有無交通
    指揮人員指揮或號誌指示，均應暫停禮讓行人先行通過，且
    依當時情形並無不能注意之情事，竟疏於注意，未暫停禮讓
    行人先行，而撞及甲○○，致甲○○受有頭部外傷併顱內出
    血、下巴撕裂傷及左手肱骨骨折之傷害。處理警員到場處理
    時，乙○○在場，並當場承認為肇事人，自首而接受裁判。
二、案經甲○○訴由臺灣臺北地方法院檢察署檢察官偵查起訴。
    理  由
一、訊據被告乙○○否認犯行，辯稱：案發當時下雨，視線模糊
    ，我前面有一臺車擋住視線，該車突然閃開，我前面出現兩
    個人，互相攙扶，有點醉態，我煞車時已經撞到告訴人云云
    。經查：
  (一)九十五年五月三十一日一時許，被告駕駛車號０四八—ＣＪ
    號營業小客車，由臺北市○○路由西往東方向行駛至信義路
    、基隆路口，欲左轉基隆路時，撞擊徒步自該路口東北角朝
    西南方向橫越基隆路之告訴人等情，分據告訴代理人陳志忠
    律師及告訴人於警詢、偵查中指訴在卷（他字卷第八至十頁
    、偵字卷第七頁、偵緝字卷第二十頁），且為被告所不否認
    ，並有道路交通事故現場圖、現場照片、道路交通事故調查
    報告表、道路交通事故談話紀錄表、補充資料表、道路交通
    事故照片等在卷可憑（偵字卷第十八至二二、二五至二九頁
    ），可以採認。
  (二)按汽車行駛時，駕駛人應注意車前狀況，並隨時採取必要之
    安全措施，道路交通安全規則第九十四第三項定有明文；又
    汽車行經未劃設行人穿越道之交叉路口，遇有行人穿越道路
    時，無論有無交通指揮人員指揮或號誌指示，均應暫停讓行
    人先行通過。經查：案發當時，告訴人係於信義路、基隆路
    口東北角（即自該路口轉角處往北約十一公尺處之人行道起
    步）朝西南方向徒步闖入車道，欲橫越基隆路（至該路口西
    北角）等情，有道路交通事故現場圖在卷可憑（他字卷第二
    十頁），而被告當時則係於該路口信義路往東方向交通號誌
    甫轉換綠燈時，起步左轉基隆路往北行駛等情，亦據被告於
    本院陳述明確（本院審判筆錄第二頁），則被告於綠燈起步
    欲左轉時，應先注意觀察前方及左方路口之車輛、行人動態
    ，並於行駛及左轉時，隨時準備煞車而採取必要安全措施。
    參以被告陳稱：當時剛好綠燈起步，我前面有一輛車擋住我
    視線，那輛車突然閃掉，我前面出現兩個人…、我跟著一輛
    車左轉基隆路，後來我前面那輛車閃開，就看到二人，在我
    車前面要穿越基隆路，我閃避不及，我車子左前方撞到告訴
    人…、我完全沒有反應空間等語（偵緝字卷第十三、二二頁
    、本院審判筆錄第二、三頁），則被告當時係緊接前車左轉
    基隆路，其視線遭前車阻擋，無法看清前方路口動態，可知
    被告疏未注意與前車保持距離以利觀看前方路狀況並俾於緊
    急狀況時反應煞停。再參以被告於本院陳稱：當時車子Ａ、
    Ｂ柱剛好擋住視線等語（本院審判筆錄第三頁），則被告明
    知當時左側視線存有盲點，更應提高警覺注意該位置之路況
    ，保持距離以增加反應空間，惟被告均未加以注意。次查，
    本案案發當時，天候雨，夜間無照明，路面為濕潤之柏油路
    面，無缺陷，無障礙物，視距良好等情，有道路交通事故調
    查報告表(一)、現場照片一幀在卷可憑（他字卷第十八、二六
    頁），依當時情形，並無不能注意之情事，被告竟疏於注意
    ，其有過失自明。至於被告辯稱：因遭前車阻擋視線、發現
    告訴人時已經沒有反應時間等情，實屬其未盡注意義務之結
    果，無解其過失責任，附此敘明。
  (三)而告訴人因本件車禍，致受有頭部外傷併顱內出血、下巴撕
    裂傷及左手肱骨骨折之傷害等情，有臺北醫學大學附設醫院
    診斷證明書一紙在卷可憑（他字卷第二頁），告訴人上開傷
    勢，與本件車禍確有因果關係甚明。
  (四)末按行人穿越道路，設有行人穿越道、人行天橋或人行地下
    道者，必須經由行人穿越道、人行天橋或人行地下道穿越，
    不得在其一百公尺範圍內穿越道路，道路交通安全規則第一
    百三十四條第一款定有明文。查本案案發路口北側設有人行
    天橋，此觀之道路交通事故現場圖甚明（他字卷第二十頁）
    ，告訴人竟未依規定經由人行天橋穿越道路，而違規擅自闖
    越車道，告訴人亦違反道路交通安全規則而有涉有過失，堪
    予認定。
  (五)綜上，本件事證明確，被告所辯並非可採，其過失犯行堪予
    認定。
二、論罪科刑部分：
  (一)按行為後法律有變更者，適用行為時之法律，但行為後之法
    律有利於行為人者，適用最有利於行為人之法律，刑法第二
    條第一項定有明文，被告行為後，下列關於本件被告論罪科
    刑所應適用之刑法條文，業於九十四年二月二日修正公布，
    且依刑法施行法第十條之一規定，於九十五年七月一日生效
    施行。茲分述如下：
  1.查修正後刑法第三十三條第五款規定罰金刑為新臺幣一千元
    以上，以百元計算之，而修正前則規定罰金為一元以上，且
    以銀元為計算單位，經依罰金罰鍰提高標準條例第一條前段
    ，以及現行法規所定貨幣單位折算新臺幣條例第二條規定折
    算後，罰金刑則為新臺幣三十元以上，經比較新、舊法之結
    果，修正後之法律並未較有利於行為人。
  2.被告行為後，刑法第六十二條關於自首之規定，經修正為：
    「對於未發覺之罪自首而受裁判者，得減輕其刑，但有特別
    規定者，依其規定」，即將自首之法律效果修正為「得減輕
    其刑」，經比較新舊法，亦以舊法有利被告。
  3.經上開所示個別比較新舊法及依最高法院二十四年上字第四
    六三四號判例就罪刑有關之一切情形綜其全部之結果而為比
    較後，仍以適用修正前刑法上開規定，較有利於被告，是依
    前開說明，自應適用該等修正前刑法之規定處斷。
  (二)被告以駕駛營業小客車為業，係從事駕駛業務之人，核其所
    為，係犯刑法第二百八十四條第二項前段之業務過失傷害罪
    。本案係報案人或勤務中心轉來資料未報明肇事人姓名，處
    理人員前往現場處理時，肇事人在場，並當場承認為肇事人
    等情，有臺北市○○○○○道路交通事故肇事人自首情形記
    錄表在卷可憑（他字卷第二三頁），堪認被告係於犯罪未覺
    前，自首而接受裁判，應依修正前刑法第六十二條規定，減
    輕其刑。
  (三)爰審酌被告之過失行為造成告訴人傷勢非輕，及被告所涉過
    失情節、過失程度、被告之品行、智識程度及犯罪後之態度
    等一切情狀，量處如主文所示之刑。
  (四)被告行為時之刑法（即上揭修正前刑法）第四十一條第一項
    前段規定：「犯最重本刑為五年以下有期徒刑以下之刑之罪
    ，而受六個月以下有期徒刑或拘役之宣告，因身體、教育、
    職業、家庭之關係或其他正當事由，執行顯有困難者，得以
    一元以上三元以下折算一日，易科罰金」，又被告行為時之
    易科罰金折算標準，修正前罰金罰鍰提高標準條例第二條前
    段（現已刪除）規定，就其原定數額提高為一百倍折算一日
    ，則本件被告行為時之易科罰金折算標準，應以銀元一百元
    以上，三百元以下折算一日，經折算為新臺幣後，應以新臺
    幣三百元以上，九百元以下折算一日。惟現行（九十五年七
    月一日施行）刑法第四十一條第一項前段則規定：「犯最重
    本刑為五年以下有期徒刑以下之刑之罪，而受六個月以下有
    期徒刑或拘役之宣告者，得以新臺幣一千元、二千元或三千
    元折算一日，易科罰金」。比較修正前後之易科罰金折算標
    準，以修正前刑法第四十一條第一項之規定，較有利於被告
    ，爰依刑法第二條第一項前段，適用修正前刑法第四十一條
    第一項前段規定，定其易科罰金之折算標準。
  (五)被告犯罪在九十六年四月二十四日以前，且本案查無中華民
    國九十六年罪犯減刑條例所定不予或不得減刑之情形，爰依
    同條例第二條第一項第三款規定減輕其刑，並依同條例第七
    條、第九條規定，諭知其減得之刑及易科罰金之折算標準。
據上論斷，應依刑事訴訟法第二百九十九條第一項前段、刑法第
二條第一項前段、第二百八十四條第二項前段，修正前刑法第六
十二條、第四十一條第一項前段，中華民國九十六年罪犯減刑條
例第二條第一項第三款、第七條、第九條，刑法施行法第一條之
一，修正前罰金罰鍰提高標準條例第二條，現行法規所定貨幣單
位折算新臺幣條例第二條，判決如主文。
本案經檢察官簡逸薇到庭執行職務
中    華    民    國  九十七  年    一    月  二十九  日
                  刑事第五庭    法  官  高偉文
以上正本證明與原本無異。
如不服本判決，應於判決送達後十日內向本院提出上訴狀（應抄
附繕本）。告訴人或被害人如對於本判決不服者，應具備理由請
求檢察官上訴，其上訴期間之計算係以檢察官收受判決正本之日
期為準。
                                書記官  張華瓊
中    華    民    國  九十七  年    一    月  二十九  日
附錄本案論罪科刑法條全文
中華民國刑法第二百八十四條
因過失傷害人者，處六月以下有期徒刑、拘役或五百元以下罰金
，致重傷者，處一年以下有期徒刑、拘役或五百元以下罰金。
從事業務之人，因業務上之過失傷害人者，處一年以下有期徒刑
、拘役或一千元以下罰金，致重傷者，處三年以下有期徒刑、拘
役或二千元以下罰金。


司法院資訊處製作；財團法人民間司法改革基金會備份。
